【裁判字號】    90,易,2127
【裁判日期】    901212
【裁判案由】    偽造文書
【裁判全文】
臺灣桃園地方法院刑事判決                          九十年度易字第二一二七號
    公  訴  人  臺灣桃園地方法院檢察署檢察官
    被      告  甲○○
右列被告因偽造文書案件，經檢察官提起公訴（九十年度偵字第一六七一七號），本
院判決如左：
    主      文
甲○○連續從事業務之人，明知為不實之事項，而登載於其業務上作成之文書，足以
生損害於公眾及他人，處有期徒刑肆月，如易科罰金，以參佰元折算壹日。緩刑年
。
    事      實
一、甲○○係開設加工廠並招募工人以從事其向他人所承包電腦周邊零件加工之工作
    ，即俗稱「工頭」之從事業務之人。其並自民國（下同）八十四年間與台灣龍傑
    股份有限公司簽訂托外加工合約，承攬該公司所交付之各項電腦周邊零件加工。
    甲○○明知所招募曾於八十四年底間在加工廠工作之工人乙○○，業已於八十五
    年一月間離職，而未續在劉某向台灣龍傑股份有限公司承攬工作之加工廠工作並
    支領該公司所發放之薪津，惟因與藍某間尚有金錢糾紛，竟基於概括之犯意，自
    八十五年一月底起至八十七年十一月止，仍續向台灣龍傑股份有限公司偽報乙○
    ○仍在其處繼續為該公司代工支薪，並以此不實之事項，登載於其業務上作成之
    文書即台灣龍傑股份有限公司每月交付之「薪資印領清冊」（即支付月份薪（工
    ）資表）上，並利用先前藍某所留係為領取薪津所用而同意甲○○代刻之印章，
    連續盜用之而蓋於前開其所製作之「薪資印領清冊」上「乙○○」金額欄之後，
    並繳回該公司以提出行使，表示藍某自八十五年一月起至八十七年十一月止，各
    向台灣龍傑股份有限公司支領之每月工資各共新台幣（下同）二十一萬九千零六
    十三元、二十七萬三千七百三十元及二十五萬二千三百四十四元。嗣由不知情之
    台灣龍傑股份有限公司之稅捐稽徵法上納稅義務人，依前開具領工資資料申報，
    致乙○○遭財政部台灣省北區國稅局通知補徵所得稅，並予以科處罰鍰，足以生
    損害於乙○○及國家稅捐稽徵之正確性。
二、案經乙○○向臺灣板橋地方法院檢察署告發後呈請臺灣高等法院檢察署核轉桃園
    地方法院檢察署檢察官偵查起訴。
    理      由
一、前開犯罪事實，已經被告甲○○坦白承認，並與告發人乙○○分別於偵查及本院
    審理中指述情節大致相符，且經證人朱達偉、藍瑞金、洪明寶、何敬智等人於偵
    查時到庭證述明確，並有乙○○檢舉書、身份證、在職證明、各類所得扣繳暨免
    扣繳憑單（八十四、八十五、八十六、八十七年）、財政部台灣省北區國稅局台
    北縣分局北區國稅北縣徵第八八○三二三一四號函，財政部台灣省北區國稅局八
    十四、八十五年度綜合所得稅核定稅額通知書、繳款書、第00000000號
    、第00000000號處分書、台灣龍傑股份有限公司公司執照、董監事經理
    人及持股百分之五以上股東名冊、變更登記申請書、八十四年十二月至八十七年
    十一月支付月份薪（工）資表或薪津表、托外加工明細表、托外加工合約及切結
    書各乙件附卷可稽，足堪信被告之自白與事實相符，從而其犯行已可認定。
二、按被告甲○○於業務上作成之台灣龍傑股份有限公司每月交付之「薪資印領清冊
    」（即支付月份薪（工）資表）上，登載被害人乙○○應支領薪資之不實事項，
    又盜用「乙○○」之印章蓋於各該月「薪資印領清冊」上「乙○○」金額欄之後
    ，致乙○○受有遭財政部台灣省北區國稅局通知補徵所得稅，並予以科處罰鍰之
    損害，並有害於國家稅捐稽徵之正確性，核其所為，係犯刑法第二百十六條、第
    二百十五條之行使業務上登載不實文書罪。而被告甲○○盜用乙○○之印章之行
    為，則僅係其業務上登載不實犯行之階段行為，不另論罪。又被告甲○○於行為
    後，刑法第四十一條將原「犯最重本刑為三年以下有期徒刑以下之刑之罪，而受
    六月以下有期徒刑或拘役之宣告，因身體、教育、職業或家庭之關係，執行顯有
    困難者，得以一元以上三元以下折算一日，易科罰金」之規定，於九十年一月四
    日修正為刑法第四十一條第一項前段，修正後之新規定為「犯最重本刑為五年以
    下有期徒刑以下之刑之罪，而受六個月以下有期徒刑或拘役之宣告，因身體、教
    育、職業、家庭之關係或其他正當事由，執行顯有困難者，得以一元以上三元以
    下折算一日，易科罰金」。上開修正後之新規定已於九十年一月十日經總統公布
    ，而於同年一月十二日生效施行，是被告行為後法律已有變更，經比較新舊法之
    結果，就被告所犯之罪，修正前後之規定對被告利益並無差別，故本件應依刑法
    第二條第一項前段之規定，適用修正後之法律。又被告甲○○先後多次犯行，均
    時間緊接，構成要件相同，顯係基於概括犯意而為，應依刑法第五十六條連續犯
    之規定，論以一罪，並加重其刑。爰審酌被告甲○○之犯罪動機、目的、手段、
    所受之刺激、手段、品行、智識程度、所生危害及犯罪後之態度等一切情狀，量
    處如主文所示之刑，並諭知易科罰金之折算標準，以示懲儆。又被告甲○○前未
    曾受有期徒刑以上刑之宣告，因一時失慮，偶罹刑典，事後已坦承犯行，深具悔
    意，經此刑之宣告後，應知警惕而無再犯之虞，本院因認暫不執行其刑為當，予
    以宣告緩刑三年，用啟自新。又被告甲○○本件盜用之乙○○印章，因非被告所
    有，且未扣案，爰不諭知沒收，併此敘明。
三、據上論斷，應依刑事訴訟法第二百九十九條第一項前段，刑法第二條第一項前段
    、第五十六條、第二百十六條、第二百十五條、第二百十七條、修正後第四十一
    條第一項第一款、第七十四條第一款，罰金罰鍰提高標準條例第一條前段、第二
    條，判決如主文。
本案經檢察官鍾雅蘭到庭執行職務。
中      華      民      國      九十      年      十二    月    十二    日
                                臺灣桃園地方法院刑事第五庭
                                  法      官    江  德  民
右正本證明與原本無異。
如不服本判決，應於判決送達後十日內向本院提出上訴狀( 應附繕本 )，上訴於
臺灣高等法院。
                                  書  記  官    李  劍  龍
中      華      民      國      九十      年      十二    月    十四    日
附論罪科刑依據之法條：
刑法第二百十五條
從事業務之人，明知為不實之事項，而登載於其業務上作成之文書，足以生損害於公
眾或他人者，處三年以下有期徒刑、拘役或五百元以下罰金。
刑法第二百十六條
行使第二百十條至第二百十五條之文書者，依偽造、變造文書或登載不實事項或使登
載不實事項之規定處斷。
刑法第二百十七條
偽造印章、印文或署押，足以生損害於公眾或他人者，處三年以下有期徒刑。
盜用印章、印文或署押，足以生損害於公眾或他人者，亦同。


司法院資訊處製作；財團法人民間司法改革基金會備份。
